臺北高等行政法院裁定
111年度簡抗字第10號
抗  告  人  詹宜學                                     









相  對  人  新北市政府                                
代  表  人  侯友宜（市長）
上列抗告人因與相對人新北市政府間傳染病防治法事件，對於中
華民國111年4月8日臺灣新北地方法院111年度簡字第24號行政訴
訟裁定，提起抗告，本院裁定如下：
    主　文
抗告駁回。
抗告訴訟費用由抗告人負擔。
    理　由　
一、按抗告法院認抗告為無理由者，應為駁回抗告之裁定，行政
    訴訟法第272條準用民事訴訟法第495條之1 第1項及第449條
    第1項定有明文。又依行政訴訟法第236條之2第4項準用同法
    第272 條規定，上開規定於簡易訴訟之抗告程序亦準用之。
二、本件抗告人詹宜學因違反傳染病防治法事件，不服相對人新
    北市政府民國110年6月9日新北府衛疾字第11010181181號裁
    處書所為裁罰新臺幣10萬元之處分（下稱原處分），向臺灣
    新北地方法院（下稱原審法院或原審）提起行政訴訟，請求
    撤銷原處分。經原審法院審認抗告人提起訴願已逾法定不變
    期間，而未經合法訴願，其提起撤銷訴訟乃不備起訴要件，
    乃於111年4月8日以111年度簡字第24號行政訴訟裁定駁回抗
    告人之訴（下稱原裁定）。抗告人不服，遂提起本件抗告。
三、抗告意旨略以：
　㈠按辦理寄存送達，應對所有住居所送達方屬合法，若僅就其中之一住居所或戶籍地為寄存送達，則該寄存送達即不合法。本件郵務機關僅對抗告人位於新北市○○區○○街00號之居所及臺北市○○區○○路0段000號0樓之戶籍地為送達，並未對抗告人位於新北市○○區○○○路0段、○○區○○路0段等居所為寄存送達，自不生合法之寄存送達效力（臺灣板橋地方法院【按：即臺灣新北地方法院】98年度交聲字第3960號刑事裁定意旨參照）。訴願決定認抗告人所提訴願已逾法定期間，應屬不法，原裁定認訴願決定為有理由，顯有適用法令之違誤。
　㈡縱認本件寄存送達合法（假設語氣），本件亦符合公示送達
    之要件：抗告人經常往返於大陸及臺灣兩地，並無長期居住
    於新北市○○區○○街00號，且於110年6月3日至110年7 月
　　19日均不在我國境內（寄送送達日期為110年6月23日），於
    7月19日回國後，仍須為相關隔離措施，對寄存送達於新北
    市○○區○○街00號之原處分並不知悉，於隔離完畢後即回到蘆
    洲居所，此應有變更送達處所之情形，且未向行政機關陳明
    ，造成本件之送達處所有不明之情形，相對人自應為公示送
    達。然本件僅就上開兩處所進行寄存送達，自不合法，原裁
    定認本件已為合法送達，自有適用法令違誤之情事。
四、本院之判斷：　　　　
　㈠按「原告之訴，有下列各款情形之一者，行政法院應以裁定
    駁回之。但其情形可以補正者，審判長應先定期間命補正：
    ……。十、起訴不合程式或不備其他要件。」行政訴訟法第10
    7條第1項第10款定有明文；上開規定，依同法第236條規定
    ，亦適用於簡易程序。次按訴願之提起，應自行政處分達到
    或公告期滿之次日起30日內為之；又訴願事件，提起訴願逾
    法定期間或未於訴願法第57條但書所定期間內補送訴願書者
    ，應為不受理之決定，亦分別為訴願法第14條第1 項、第
　　77條第2款所明定。復依行政訴訟法第4條規定，提起撤銷訴
    訟應經訴願程序，如因訴願逾期而未經合法之訴願程序者，
    即不符須經合法訴願之前置要件，其起訴為不合法，且不能
    補正，行政法院自應依行政訴訟法第107條第1項第10款規定
    ，以裁定駁回其訴。
　㈡次按行政程序法第68條第1項規定：「送達由行政機關自行或
    交由郵政機關送達。」第72條第1項規定：「送達，於應受
    送達人之住居所、事務所或營業所為之。但在行政機關辦公
    處所或他處會晤應受送達人時，得於會晤處所為之。」第73
    條第1項規定：「於應送達處所不獲會晤應受送達人時，得
    將文書付與有辨別事理能力之同居人、受雇人或應送達處所
    之接收郵件人員。」第74條規定：「（第1項）送達，不能
    依前二條規定為之者，得將文書寄存送達地之地方自治或警
    察機關，並作送達通知書兩份，一份黏貼於應受送達人住居
    所、事務所、營業所或其就業處所門首，另一份交由鄰居轉
    交或置於該送達處所信箱或其他適當位置，以為送達。（第
    2項）前項情形，由郵政機關為送達者，得將文書寄存於送
    達地之郵政機關。（第3項）寄存機關自收受寄存文書之日
    起，應保存三個月。」由上開規定，可知寄存送達乃一般送
    達、補充送達或留置送達均無法完成送達時之輔助、替代手
    段，然應受送達處所既為應受送達人日常生活活動之處所，
    則於上開處所以黏貼與轉交、置放之寄存送達方式，即足使
    應受送達人處於可得知悉之狀態(司法院釋字第797號解釋意
    旨參照)，至應受送達人究於何時前往領取應受送達之文書
    ，抑或未前往領取該文書，於送達之效力均無影響。
　㈢經查，本件原處分經相對人交由郵政機關於110年6月23日送
    達於抗告人戶籍地即臺北市○○區○○路0段000號0樓、通訊地
    即新北市○○區○○街00號，因郵務人員未獲會晤抗告人本人，
    亦無受領文書之之同居人、受雇人或接收郵件人員，乃將原
    處分分別寄存於大同郵局第47支局、三重中山路郵局，並各
    製作送達通知書2份，1份黏貼於上開處所門首，另1 份置於
    該址信箱等情，有原處分（原處分卷第53頁至第
　　55頁）、全國全戶戶籍資料表（原處分卷第37、39頁）、送
    達證書（可閱覽訴願卷【下稱訴願卷】第18、19頁）在卷可
    查，可認原處分於110年6月23日寄存送達當日即發生合法送
    達之效力。是抗告人提起訴願之法定不變期間，自原處分發
    生送達效力之次日即110年6月24日起算30日；又抗告人住居
    於新北市○○區（參見抗告人訴願時所提「訴願補充理由書」
    上記載「住新北市○○區○○街00號」，訴願卷第20頁），訴願
    機關即衛生福利部之機關所在地位於臺北市南港區，依訴願
    扣除在途期間辦法第2條規定，應加計在途期間2日，原應於
    110年7月25日屆滿，惟因該日為星期日，應以次日代之，而
    於110年7月26日屆滿。惟原告遲至110年8月11日（機關收文
    日）始提起訴願(訴願卷第20頁)，已逾上開法定期間，其訴
    願自非適法，訴願決定以原告提起訴願逾法定不變期間，不
    予受理，自無不合。原告未經合法訴願，即提起本件撤銷訴
    訟，揆諸前揭說明，即屬不備起訴要件而不合法。
　㈣抗告人雖主張其尚有另外2處居所，相對人未就上開處所辦理
    送達，自非合法；又本件有應受送達處所不明之情形，相對
    人亦應辦理公示送達等語。然查，抗告人於執行居家檢疫所
    填寫之「防範嚴重特殊傳染性肺炎入境健康聲明暨居家檢疫
    通知書」，即載明其居家檢疫住所及地址為「新北市○○區○○
    街00號」（原處分卷第26頁）；而經相對人依職權所查得之
    抗告人戶籍地址為「臺北市○○區○○路0段000號0樓」（原處
    分卷第37、39頁），則相對人依上開兩址辦理送達，自無不
    合，抗告人所稱新北市○○區○○○路0段、三重區光復路1段等
    地址，遍查卷內事證，並無相對人可得知悉之可能，相對人
    未依上開地址辦理送達，自難指為違法。又本件應受送達處
    所明確，抗告人不服原處分而提起訴願時，更清楚記載其「
    住新北市○○區○○街00號」（訴願卷第20頁），可見該址確為
    抗告人可得收受文書送達之處所，自不符合「應為送達之處
    所不明」之公示送達要件（行政程序法第78條第1項第1款、
    第2項及第3項規定參照）。是抗告人以前開情詞，率指原處
    分送達程序違法，自無可採。
　㈤綜上，原審以抗告人訴願逾期，未經合法訴願，其提起撤銷
    訴訟乃不備起訴要件而駁回其訴，於法並無不合，抗告人之
    抗告為無理由，應予駁回。
五、據上論結，本件抗告為無理由，依行政訴訟法第236條之2第
    4項、第272條、第104條、民事訴訟法第495條之1第1項、第
    449條第1項、第95條、第78條，裁定如主文。
中　　華　　民　　國　　111 　年　　9 　　月　　27　　日
   　　　　　　　   臺北高等行政法院第二庭
                              審判長法  官　 楊得君
                          　        法  官　 高維駿
                                    法  官　 李明益
上為正本係照原本作成。
不得抗告。
中　　華　　民　　國　　111 　年　　9 　　月　　27　　日
                                    書記官   陳德銘